【裁判字號】    97,訴,1066
【裁判日期】    980227
【裁判案由】    強盜
【裁判全文】
臺灣桃園地方法院刑事判決              97年度訴字第1066號
公  訴  人  臺灣桃園地方法院檢察署檢察官
被      告  乙○○
指定辯護人  本院公設辯護人甲○○
上列被告因強盜案件，經檢察官提起公訴（97年度偵字第213 號
），本院判決如下：
    主  文
乙○○共同意圖為自己不法之所有，以強暴至使不能抗拒，而使
他人交付其物，累犯，處有期徒刑伍年肆月。
    事  實
一、乙○○前因竊盜案件，經本院94年度易字第443 號判決判處
    有期徒刑2 年確定，嗣於民國96年5 月10日因縮刑期滿執行
    完畢出監，詎不知悔改，竟與某真實姓名年籍不詳之外籍男
    子，共同意圖為自己不法之所有，於96年9 月23日20時許，
    騎乘機車（機車車號不詳）並搭載該名外籍男子，行經桃園
    縣平鎮市興峰巷內時，見丙○○與某泰國籍友人亦騎乘機車
    行經該處，即先以自身之機車撞擊丙○○所乘坐之機車，以
    使該機車車身搖晃不穩而停止行進，旋由該名外籍男子下車
    強行拉取丙○○斜背於身上之皮包，至使丙○○不能抗拒，
    而遭強行取走上開皮包及置於其內之現金新臺幣（下同）
    3,000 元、黑色NOKIA8855 手機（搭配門號：0000000000號
    、手機序號：000000000000000 號）、鐵門遙控器、鑰匙、
    身分證、健保卡、玉手鐲等物，該二人得手後迅速騎乘機車
    逃逸離去。嗣經丙○○報警處理，經警調閱手機通聯紀錄而
    循線查獲上情。
二、案經桃園縣政府警察局平鎮分局報告臺灣桃園地方法院檢察
    署檢察官偵查起訴。
    理  由
一、按被告以外之人於審判外之言詞或書面陳述，除法律有規定
    者外，不得作為證據。被告以外之人於審判外之陳述，雖不
    符前四條之規定，而經當事人於審判程序同意做為證據，法
    院審酌該言詞陳述或書面陳述作成時之情況，認為適當者，
    亦得為證據。當事人、代理人或辯護人於法院調查證據時，
    知有刑事訴訟法第159 條第1 項不得為證據之情形，而未於
    言詞辯論終結前聲明異議者，視為有前項之同意，刑事訴訟
    法第159 條第1 項、第159 條之5 分別定有明文。經查，被
    害人丙○○於警詢及偵查中所為之陳述，雖屬傳聞證據，惟
    當事人於本院言詞辯論終結前均未聲明異議，且核該等言詞
    或書面陳述作成之情況，並無非出於任意性或不正取供，或
    違法或不當情事，客觀上亦無不可信之情況，又證人丙○○
    於審理中業經傳喚到庭作證，而賦予兩造交互詰問之機會，
    是被害人之上開陳述，堪認為適當，依刑事訴訟法第159 條
    之5 第2 項規定，應得作為證據。至其餘憑以認定被告犯罪
    事實之非供述證據（詳後述），查無違反法定程序取得之情
    ，依同法第158 條之4 規定反面解釋，亦具證據能力。
二、被告乙○○固坦承有使用門號為0000000000號手機（手機序
    號：000000000000000 號），及於上開時間有騎乘機車行經
    該地，且與人發生擦撞之事實，惟矢口否認有上揭強盜犯行
    ，辯稱：本案係丁○○所為，當時我騎乘機車搭載丁○○，
    因我喝醉酒且騎很快，我不知有與被害人發生車禍，僅感覺
    車子偏一下，有撞到他人，丁○○叫我趕快走，我當時並不
    知係丁○○所為；而案發之後，上開手機雖曾插入被害人之
    SIM 卡以作使用，係因當時我使用易付卡，而我易付卡已無
    餘額可供撥打，故我僅將空機借予丁○○，我亦不知丁○○
    所插入者為何人之SIM 卡云云。經查：
（一）證人丙○○於警詢、偵查及審理中證稱：「96年9 月23日
      20時許，在桃園縣平鎮市興峰巷內，我給一名友人騎機車
      搭載，突遭2 名年籍不詳之男子共騎一部機車，先將我與
      朋友之機車撞倒後，再由乘坐後座之歹徒（後座歹徒有戴
      安全帽）用手強行強盜我身上皮包後逃逸，騎車之歹徒則
      無戴安全帽」、「當時我的皮包是背在左肩斜背，包包放
      在我的大腿上，我是坐在機車後座，當時因為是下坡又轉
      彎，所以我們的速度很慢，當時感覺機車後面被撞到，機
      車就搖晃，我們就煞車，並且轉彎到對面的馬路，我的包
      包當時先被扯走，後來我們就人和機車倒地，當時我只有
      看到後面的機車很快的從我的左側騎走，當時路又很小，
      可是經過的機車只有那一台，並沒有別的車子經過。」、
      「 (妳們摔車後，妳有無受傷？)我 的手臂瘀青和指甲斷
      掉、流血。」、「（當時行搶的機車撞擊妳們的方式？）
      故意撞我們的機車後面一下，是故意靠近，只有撞一次，
      撞過去後就馬上拉走我的皮包，當時我還以為是地震。」
      、「（朋友機車有被撞倒？）他們故意先撞機車讓機車半
      倒，機車歪到對面後才搶我皮包」等語（見偵卷B 第16、
      45頁，院卷B 第48、49頁），可證被害人有於上揭時、地
      乘坐友人機車時，遭二人先以機車撞擊後，再由其中一人
      強拉取其斜背於肩上皮包得手之事實。
（二）證人丙○○於警詢及審理中復證稱：「（今警方查獲嫌疑
      人乙○○請你指認是否為強盜你財物之歹徒？）是的，他
      是駕駛作案機車之歹徒，警方拿乙○○身分證之相片給我
      看，我一看更確定是乙○○夥同另一歹徒搶我，乙○○身
      分證之相片跟搶我時是一樣的」、「（該監視畫面中騎乘
      機車之2 名男子，臉部畫質並不清晰可見，你如何確認未
      戴安全帽男子就是96年9 月23日在平鎮分局偵查隊指認的
      男子乙○○？）案發當時過幾天，我有至平鎮市福林里里
      長宅調閱監視錄影器，當時錄影器上所顯示的畫質比較清
      楚，我在監視畫面上可以清楚的看到當時搶我皮包時騎機
      車的人臉部面貌、髮型、所穿的衣服，於是我當時就請工
      程師幫我燒錄下來，後來我親自將該光碟片交給平鎮派出
      所幫我受理案件的警官，可能是燒錄後畫質變差了，直到
      96年12月11日警方通知我至平鎮分局偵查隊當場指認，並
      將被告的身分證給我看，我一看就確定被告身分證上的相
      片與我當時在監視器畫面上看到的人是一樣的，尤其是他
      身分證相片上的髮型與搶我時是一樣的，而且我當時被搶
      時，雖然燈光比較昏暗，我隱約中有看到他的面貌、髮型
      及所穿的白色衣服」、「（妳於警詢中，有指認在庭的被
      告就是行搶的歹徒，妳如何確認？）因為我有看到被告的
      舊的身分證的照片，跟監視器的畫面上的頭髮一模一樣，
      都是紅色的。」、「（ 妳能否指認在庭之被告是否就是
      當天撞到妳、搶走妳皮包的機車的騎士？（當庭指認）我
      確定就是在庭之被告，雖然被告現在的頭髮不是紅色的，
      因為我是後來在里長那邊看監視畫面，因為螢幕很大，機
      車騎士的臉可以看的很清楚」等語（見偵卷B 第16、71頁
      ，院卷B第51、52頁）；復證人丙○○之上開證述，亦與
      被告自承96年9月23日伊之髮型與其身分證之相片相同但
      頭髮沒有那麼紅等語互核相符；又被告另自承有於案發之
      時行經該地，並與他人發生擦撞等情，亦有被告使用手機
      門號之通聯調閱查詢單、監視器翻拍照片6 張及光碟2 片
      等在卷可稽。綜此，足證被害人遭行搶之時，該騎乘機車
      撞擊被害人乘坐之機車者，確係被告無訛。
（三）經核被告身為該機車駕駛，機車之移動行進均為其全權掌
      控下，竟先以機車撞擊被害人乘坐之機車，使被害人乘坐
      之機車因搖晃不穩而停止行進，嗣任由後座之人下手強行
      拉取被害人之皮包得手，終由被告再搭載共犯逃逸離去，
      查以上開過程，被告均全程參與，且所為業屬完成本案犯
      行之必要行為，縱使被告未親自下車實施強取皮包之行為
      ，然共同正犯本即在合同之犯罪意思聯絡內，相互利用他
      方之行為，共同合力實施以完成犯罪。基此，被告有於上
      揭時、地與他人共同以機車撞擊被害人所乘坐之機車後，
      再強拉取被害人皮包之事實，應可認定。
（四）按強盜罪所施用之強暴、脅迫手段，祇須足以壓抑告訴人
      之抗拒，使其喪失意思自由為已足，縱令告訴人實際無抗
      拒行為，仍於強盜罪之成立，不生影響。又搶奪與強盜，
      雖同具不法得財之意思，然搶奪係乘人不備，公然掠取他
      人之財物，如施用強暴脅迫，至使不能抗拒而取得財物或
      令其交付者，則為強盜罪（最高法院30年度上字第3023號
      、64年度台上字第1165號判例意旨參照）。又強盜罪之所
      謂「不能抗拒」，係指行為人所為之強暴、脅迫等不法行
      為，就當時之具體事實，予以客觀之判斷，足使告訴人身
      體上或精神上達於不能或顯難抗拒之程度而言（最高法院
      91年度臺上字第290 號判決意旨參照）。經查，被害人當
      時乘坐於機車之上，突遭被告以機車撞擊，衡以二輪機車
      倘遭撞擊必生搖晃不穩，乘坐於上之人定飽受驚嚇，身體
      之抗拒能力亦大受影響，此由證人丙○○於審理中證稱，
      伊當時還以為係地震等語，即可印證（見院卷B 第52 頁
      ），復依被害人之上開證述，被害人當時皮包係呈左肩「
      斜背」，其皮包竟仍遭強行拉走，並致被害人之手臂瘀青
      及指甲斷掉流血等情以觀（見偵卷B 第16頁，院卷B 第
      49、51、52頁），可見行搶之人當時拉扯之力道甚大，而
      被害人身為一名女子，甫因遭人撞擊失措不已後，竟再遭
      他人強行拉取皮包，應認被害人遭行搶之際已達不能抗拒
      之程度，是其縱然不及為反應行為，揆諸上開判例意旨，
      仍無礙本案強盜犯行之認定。綜此，被告上開所為，應屬
      強盜行為，即可認定。
（五）至被告辯稱，本案係丁○○所為，當時伊騎乘機車搭載丁○○，因喝醉酒且騎很快，僅感覺車子偏一下，有撞到他
      人，不知有與被害人發生車禍云云。惟查，本案即為被告
      與另一名真實姓名年籍不詳之外籍男子共同所為，縱使該
      名外籍男子果如被告所辯般即係丁○○等情，仍無礙本案
      被告強盜犯行之認定；復承上所述，被告應係故意騎乘機
      車撞擊被害人所乘坐之機車，且依證人丙○○於審理中證
      稱，其所乘坐之機車，當時係後面被撞到等語，可見被害
      人當時既位於被告之前方位置，被告身為機車駕駛，當清
      楚查悉前方之所有情況，若因故與人發生擦撞，豈有毫不
      知悉之理，由此堪見被告所辯，並不足採。被告另辯稱，
      案發之後，被告之上開手機雖曾插入被害人之SIM 卡以作
      使用，係因伊當時使用易付卡，而伊易付卡已無餘額可供
      撥打，故伊僅將空機借予丁○○，伊並不知丁○○所插入
      者為何人之SIM 卡云云。然查，參以通聯調閱查詢單，被
      告之上開手機（序號：000000000000000 ，最後一碼為檢
      查碼）於96年9 月23日18時49分前均係插入0000000000號
      之門號以作使用，然於同日20時22分起至21時0 分止改為
      插入門號為0000000000號（被害人之手機門號），嗣同日
      21 時15 分起又換回0000000000號門號使用等情，可證於
      上開期間，被告之手機確有插入被害人之SIM 卡以作使用
      之事實，則倘如被告所辯，其易付卡內已無任何餘額可供
      撥打云云，惟依上開通聯調閱查詢單，被告之0000000000
      號手機門號又豈有自同日21時15分起還有多次發話之可能
      （見偵卷B 第25頁），且證人丁○○於審理中亦證述否認
      有於上開時、地向被告借手機之情事（見院卷B 第42頁）
      ，又較之被告前於偵查中係陳以，是他撞到我們，他人跑
      掉，手機掉在現場，伊撿來用等語，亦與上開所辯相互矛
      盾，均證其上開辯解僅係臨訟卸責之詞，自不足採。
（六）綜上所述，被告有於上揭時、地，與另一名不詳男子共同
      強盜被害人之犯行，事證明確，堪已認定，應依法論科。
三、核被告所為，係犯刑法第328條第1項之強盜犯行。承上所述
    ，被告與該名不詳年籍之外籍男子，共同為本案強盜犯行，
    顯有犯意聯絡，行為分擔，應以共同正犯論。又被告前有如
    上開犯罪事實欄所載之犯罪科刑及執行情形，有本院被告前
    案紀錄表一件在卷可稽，其於上開有期徒刑執行完畢後5年
    內，故意再犯本件有期徒刑以上之強盜罪，為累犯，應依刑
    法第47條第1項之規定加重其刑。爰審酌被告正值青壯，不
    思憑藉己力循正當管道獲取財物，竟騎機車強盜財物，影響
    社會秩序甚鉅，兼衡其犯罪之動機、目的、犯罪所得、犯後
    態度及被害人所受侵害程度等一切情狀，量處如主文所示之
    刑。
據上論斷，應依刑事訴訟法第299條第1項前段，刑法第28條、第
328條第1項、第47條第1項，判決如主文。
本案經檢察官黃怡菁到庭執行職務。
中    華    民    國    98    年    2    月    27    日
                刑事第十庭    審判長  法  官  江德民
                                      法  官  蘇昌澤
                                      法  官  華奕超
以上正本證明與原本無異。
如不服本判決應於收受判決後10日內向本院提出上訴書狀，並應
敘述具體理由。其未敘述上訴理由者，應於上訴期間屆滿後20日
內向本院補提理由書「切勿逕送上級法院」。
                                      書記官  常毓生
中    華    民    國    98    年    3     月    3     日
附錄論罪科刑法條
中華民國刑法第328條
（普通強盜罪）
意圖為自己或第三人不法之所有，以強暴、脅迫、藥劑、催眠術
或他法，至使不能抗拒，而取他人之物或使其交付者，為強盜罪
，處 5 年以上有期徒刑。
以前項方法得財產上不法之利益或使第三人得之者，亦同。
犯強盜罪因而致人於死者，處死刑、無期徒刑或 10 年以上有期
徒刑；致重傷者，處無期徒刑或 7 年以上有期徒刑。
第 1 項及第 2 項之未遂犯罰之。
預備犯強盜罪者，處 1 年以下有期徒刑、拘役或 3 千元以下罰
金。


司法院資訊處製作；財團法人民間司法改革基金會備份。
